臺灣臺中地方法院民事判決　九十二年度訴字第三○八二號
　　原　　　告　臺中縣外埔鄉農會
　　代　表　人　李鴻文
　　訴訟代理人　方鴻枝　律師
　　被　　　告　臺中商業銀行股份有限公司外埔分行
　　　　　　　　　　　　　　　.
　　代　表　人　宋鈺欽　　　　.
　　訴訟代理人　李明強　　　　.
　　　　　　　　陳明智　　　　.
　　　　　　　　范振鍾　　　　.
右當事人間分配表異議之訴事件，經於民國九十二年十二月二十二日言詞辯論終結，
本院判決如左：
    主      文
原告之訴駁回。
訴訟費用由原告負擔。
    事      實
甲、原告方面：
  一、聲明：臺灣臺中地方法院九十一年度民執四字第四二六三一號強制執行事件如
      附件所示分配表，應將原告所有表一次序四所示分配不足額之債權新臺幣（下
      同）肆佰貳拾伍萬玖仟玖佰參拾貳元列入表二中參與分配受償。
  二、陳述：
      （一）原告前對訴外人劉樹海、劉吳金定依督促程序聲請核發支付命令，並經
            鈞院以九十年度促字第一三六四０號支付命令確定在案，原告據以聲請
            強制執行（鈞院九十年度執四字第三三六三四號），因債務人現無財產
            可供執行，致未能執行，乃由鈞院於民國九十一年十月二十二日核發九
            十年度執四字第三三六三四號債權憑證在案。
      （二）被告前對訴外人劉樹海、劉吳金定亦曾依督促程序聲請核發支付命令，
            並經鈞院以八十九年度促字第五一０六一號支付命令確定在案，被告據
            以聲請強制執行（鈞院九十年度執四字第四四九六號），亦因債務人現
            無財產可供執行，致未能執行，乃由鈞院核發九十年度執四字第四四九
            六號債權憑證。被告嗣據此債權憑證為執行名義，於九十一年十一月十
            四日再次聲請鈞院民事執行處就訴外人劉樹海所有坐落臺中縣外埔鄉○
            ○段第七四、七四之三及七四之二０地號三筆土地（下稱系爭土地），
            及其同段第五二建號建物（門牌號碼臺中縣外埔鄉○○村○○路五三之
            二號，下稱系爭建物）聲請強制執行（執行案號：九十二年度執四字第
            四二六三一號）。
      （三）原告則於九十一年十二月廿五日持鈞院九十一年十月二十二日核發之九
            十年度執四字第三三六三四號債權憑證，亦對訴外人劉樹海、劉吳金定
            之財產為強制執行之聲請，並聲請鈞院將之與九十二年度執四字第四二
            六三一號強制執行事件併案執行。
      （四）訴外人劉樹海所有坐落臺中縣外埔鄉○○段第七四、七四之三及七四之
            二０地號三筆系爭土地及其同段第五二建號系爭建物嗣經拍定，惟鈞院
            九十一年度民執四字第四二六三一號強制執行事件所製作如附件所示之
            分配表，僅將原告所有之上開債權列入表一所示之系爭土地部分拍賣所
            得價金中參與分配，而未將原告所有上開債權就表一次序四所示分配不
            足額之債權肆佰貳拾伍萬玖仟玖佰參拾貳元，列入表二系爭建物拍賣所
            得中參與分配。
      （五）原告於九十二年十二月二十五日所提出之併案強制執行聲請狀中已載明
            聲請併入鈞院九十一年執四字第四二六三一號強制執行事件中合併執行
            ，所謂合併乃係不問執行標的為土地或建物，均屬併入執行之範圍。亦
            即鈞院九十一年執四字第四二六三一號執行範圍拍賣所得之價金（含土
            地及建物部分），原告均得參與分配，不因原告所為併案強制執行聲請
            狀僅列系爭土地於附表中，即謂原告未就系爭建物部分為強制執行之聲
            請，而不得就系爭建物拍賣所得參與予分配。原告乃對如附件所示分配
            表聲明異議，因被告不同意而致異議未終結。為此爰對為反對陳述之被
            告提起本件分配表異議之訴，請求將原告所有如附件所示分配表表一次
            序四所示分配不足額之債權額肆佰貳拾伍萬玖仟玖佰參拾貳元，列入表
            二中參與分配受償。
  三、證據：提出聲明異議狀影本一份為證。
乙、被告方面：
　一、聲明：原告之訴駁回。
　二、陳述：兩造固有對訴外人劉樹海、劉吳金定分別依督促程序而聲請核發支付命
            令，並經鈞院以九十年度促字第一三六四０號及八十九年度促字第五一
            ０六一號支付命令分別確定在案，兩造並據以聲請強制執行（鈞院九十
            年度執四字第三三六三四號、九十年度執四字第四四九六號），均因債
            務人現無財產可供執行，致未能執行，而由鈞院分別核發債權憑證。被
            告嗣據鈞院九十年度執四字第四四九六號債權憑證，於九十一年十一月
            十四日聲請鈞院就訴外人劉樹海所有坐落臺中縣外埔鄉○○段第七四、
            七四之三及七四之二０地號系爭三筆土地，及其同段第五二建號系爭建
            物為強制執行（執行案號：九十二年度執四字第四二六三一號）。原告
            嗣持鈞院九十年度執四字第三三六三四號債權憑證，亦對訴外人劉樹海
            、劉吳金定為強制執行之聲請，並聲請鈞院將之與九十二年度執四字第
            四二六三一號強制執行事件併案執行之事實。惟查，依原告所提出之併
            案強制執行聲請狀所示，原告僅就訴外人劉樹海所有坐落臺中縣外埔鄉
            ○○段第七四、七四之三及七四之二０地號之系爭三筆土地部分為強制
            執行之聲請，而未就其上同段第五二建號系爭建物為執行之聲請，是原
            告所為併案強制執行之聲請效力，僅及於系爭土地部分，而不及於系爭
            建物，原告復未於系爭建物拍賣終結之日一日前，以書狀聲明就系爭建
            物拍賣所得價金參與分配，則其自僅得就其他債權人受償餘額而受清償
            ，而不得主張其所有表一次序四所示分配不足額之債權額肆佰貳拾伍萬
            玖仟玖佰參拾貳元，亦應列入表二中與其他債權人按債權比例分配受償
            。
丙、本院依職權調閱本院九十二年度民執四字第四二六三一號及第四八一五六號民事
    強制執行事件卷宗到院參辦。
    理      由
一、本件原告起訴主張兩造前對訴外人劉樹海、劉吳金定分別依督促程序聲請核發支
    付命令，並經本院以九十年度促字第一三六四０號及八十九年度促字第五一０六
    一號支付命令分別確定在案，兩造並據以聲請強制執行（本院九十年度執四字第
    三三六三四號、九十年度執四字第四四九六號），惟因債務人無財產可供執行而
    致未能執行，並由本院分別核發債權憑證終結原先之強制執行程序。被告嗣據本
    院所核發之九十年度執四字第四四九六號債權憑證，於九十一年十一月十四日聲
    請就訴外人劉樹海所有坐落台中縣外埔鄉○○段第七四、七四之三及七四之二０
    地號系爭三筆土地，及其同段第五二建號系爭建物強制執行（執行案號：九十二
    年度執四字第四二六三一號）；原告嗣亦持本院所核發九十年度執四字第三三六
    三四號債權憑證，記載執行標的為系爭土地而對訴外人劉樹海、劉吳金定為併案
    強制執行之聲請。訴外人劉樹海所有坐落臺中縣外埔鄉○○段第七四、七四之三
    及七四之二０地號系爭三筆土地及其上同段第五二建號系爭建物嗣經拍定分別獲
    得肆佰陸拾捌萬元及壹佰貳拾萬元價金，本院九十一年度民執四字第四二六三一
    號強制執行事件所製作如附件所示之分配表中，原告所有之債權係列入表一所示
    之系爭土地部分拍賣所得價金肆佰陸拾捌萬元中參與分配，至原告所有上開債權
    就表一次序四所示分配不足額之債權額肆佰貳拾伍萬玖仟玖佰參拾貳元，則未獲
    列入表二中參與分配，因原告於九十二年十二月二十五日所提出之併案強制執行
    聲請狀中業已聲明併入九十一年執四字第四二六三一號強制執行事件中合併執行
    ，所謂合併係不問執行標的為系爭土地或建物，均應併入執行之範圍，則執行範
    圍拍賣所得之價金，原告均得參與分配，不因原告所為併案強制執行聲請狀中僅
    列系爭土地明細於附表中，即謂原告未就系爭建物為強制執行之聲請而不得就系
    爭建物拍賣所得參與予分配。原告乃對如附件所示分配表聲明異議，因被告不同
    意而致異議未終結，為此爰對被告提起本件分配表異議之訴，請求將原告所有如
    附件所示分配表表一次序四所示分配不足額之債權肆佰貳拾伍萬玖仟玖佰參拾貳
    元列入表二中參與分配受償等語。
二、被告對原告所主張兩造分別依督促程序及強制執行程序而對訴外人劉樹海、劉吳
    金定分別取債權憑證，被告並據以就訴外人劉樹海所有坐落臺中縣外埔鄉○○段
    第七四、七四之三及七四之二０地號系爭三筆土地，及其同段第五二建號系爭建
    物再為強制執行之聲請（執行案號：九十二年度執四字第四二六三一號），原告
    嗣持上開債權憑證而對訴外人劉樹海、劉吳金定亦為強制執行之聲請，且聲請與
    被告所聲請之九十二年度執四字第四二六三一號強制執行事件併案執行之事實，
    並不爭執。惟以：依原告所提出之併案強制執行聲請狀所示，原告僅就訴外人劉
    樹海所有坐落臺中縣外埔鄉○○段第七四、七四之三及七四之二０地號系爭三筆
    土地部分為強制執行之聲請，並未就其上同段第五二建號系爭建物為執行之聲請
    ，是原告所為併案強制執行之聲請效力，僅及於系爭土地部分，而不及於系爭建
    物部分，原告復未於系爭建物拍賣終結之日一日前以書狀聲明就系爭建物拍賣所
    得參與分配，自應僅得就其他債權人受償餘額而受清償，而不得主張其所有表一
    次序四所示分配不足額之債權肆佰貳拾伍萬玖仟玖佰參拾貳元，應列入表二中與
    其他債權人按債權比例分配受償等語，資為抗辯。
三、經查，兩造對訴外人劉樹海、劉吳金定前曾分別依督促程序聲請核發支付命令，
    並經分別確定在案，兩造並據以聲請強制執行，均因債務人現無財產可供執行，
    致未能執行，而由本院分別核發債權憑證。被告嗣於九十一年十一月十四日聲請
    就訴外人劉樹海所有坐落臺中縣外埔鄉○○段第七四、七四之三及七四之二０地
    號系爭三筆土地，及其同段第五二建號系爭建物為強制執行，原告嗣亦聲明對訴
    外人劉樹海、劉吳金定為併案強制執行之聲請，並記載執行標的為系爭三筆土地
    一節，有本院依職權調閱之本院九十二年度民執四字第四二六三一號、第四八一
    五六號民事強制執行事件卷證可參，且為兩造所不爭執，核屬實在。是本件爭點
    乃在於原告於九十一年十二月二十五日記載執行標的為系爭三筆土地而為聲請併
    案強制執行視為參與分配之效力，是否及於本院九十一年度執四字第四二六三一
    號強制執行事件中之系爭建物部分？
    （一）按對於已開始實施強制執行之債務人財產，他債權人再聲請強制執行者，
          已實施執行行為之效力，於為聲請時及於該他債權人，應合併其執行程序
　　　　　，並依前二條之規定辦理，強制執行法第三十三條定有明文。次按，臺灣
          高等法院所屬地方法院民事強制執行事件併案及囑託執行要點第壹條有關
          併案執行規定：一為使相同或相關連之執行事件，合併執行，以節省人力
          ，各地方法院民事執行處之分案人員於分案時，應注意將對於同一債務人
          之執行事件分予同一股別辦理。二書記官於收案後發現有下列情形之一者
          ，應予併案辦理：（一）債務人及執行標的相同者。．．．三前項併案執
          行，依下列方式辦理：（一）第一款情形，以後案併前案為原則．．．。
          是強制執行法第三十三條所謂對於已開始實施強制執行之債務人財產，他
          債權人不得再聲請強制執行，有再聲請強制執行者，視為參與分配之聲明
          。係指受強制執行之債務人及強制執行標的之財產均屬同一者，始有該條
          規定之適用。若債務人並非同一或債務人雖屬同一，而執行之財產不同時
          ，既不發生強制執行程序競合問題，自無適用該條規定視為參與分配之可
          言。
    （二）另按，他債權人參與分配者，應於標的物拍賣、變賣終結或依法交債權人
          承受之日一日前，其不經拍賣或變賣者，應於當次分配表作成之日一日前
          ，以書狀聲明之。逾前項期間聲明參與分配者，僅得就前項債權人受償餘
          額而受清償，強制執行法第三十二條亦有明定。
    （三）查原告於九十一年十二月廿五日依本院九十年度執四字第三三六三四號債
          權憑證為執行名義，聲請對訴外人即執行債務人劉樹梅、劉吳金定為強制
          執行聲請時，被告業已於九十一年十一月十四日依本院九十年度執四字第
          四四九六號債權憑證而聲請對訴外人即執行債務人劉樹梅、劉吳金定所有
          系爭三筆土地及系爭建物為強制執行。因二件執行事件之執行債務人相同
          ，原告所聲請強制執行標的之財產即系爭土地，與被告所聲請強制執行標
          的之財產中之土地部分，為相同之執行標的，本院民事執行處乃將原告所
          聲請之本院九十一年度執四字第四八一五六號執行事件併入被告所聲請執
          行之本院九十一年度執四字第四二六三一號執行事件中併案執行。查原告
          於聲請強制執行時，其聲請狀中業已表明執行標的明細為系爭土地，而未
          一併將系爭建物載明其上，是其所為併案執行之聲請及視為參與分配之效
          力，揆之前揭說明，自僅及於執行標的競合部分即系爭土地；至系爭建物
          部分，因原告並未對之表明執行之意，則系爭建物之強制執行程序，因僅
          有被告一方聲請執行，自無強制執行程序競合之問題，當無適用強制執行
          法第三十三條規定視為參與分配之可言。原告復未於系爭建物拍賣終結之
          日一日前，以書狀聲明就系爭建物之拍賣所得價金參與分配之旨。則原告
          自不得就系爭建物拍賣所得價金，主張與有執行名義或已合法聲明參與分
          配之其他普通債權人，按債權數額比例分配受償之；另其如於拍賣終結後
          聲明始參與分配者，亦僅得就前項有執行名義或已合法聲明參與分配之其
          他普通債權人受償餘額而受清償。是原告所主張其於九十一年十二月二十
          五日所為聲請併案強制執行而視為參與分配之效力，及於本院九十一年度
          執四字第四二六三一號強制執行事件中之系爭建物部分云云，尚非有據。
四、綜上所述，原告於九十一年十二月二十五日所為併案強制執行之聲請，因其具體
    表明係對系爭土地為併案執行之聲請，則因該執行之聲請而視為參與分配之效力
    ，自僅及於執行標的競合之系爭土地部分；至系爭建物部分，因原告並未對之表
    明執行之意，本無執行程序競合之問題，自無適用強制執行法第三十三條規定視
    為參與分配之可言。從而，本院九十一年度民執四字第四二六三一號強制執行事
    件如附件所示分配表，未將原告所有表一次序四所示分配不足額之債權額肆佰貳
    拾伍萬玖仟玖佰參拾貳元列入表二系爭建物拍賣所得中參與分配受償，於法並無
    違誤，原告訴請將如附件所示分配表中表一次序四所示原告分配不足額之債權肆
    佰貳拾伍萬玖仟玖佰參拾貳元列入表二中參與分配受償，並非有理，應予駁回。
五、本件事證已臻明確，兩造其餘攻擊防禦方法與舉證，核與判決結果無影響，爰不
    逐一論述，附此敘明。
六、據上論結，原告之訴為無理由，依民事訴訟法第七十八條，判決如主文。
中　　　華　　　民　　　國　　九十三　　年　　　一　　　月　　　五　　　日
                                臺灣臺中地方法院民事第三庭
~B法　　　官　林宗成
右為正本係照原本作成
如不服本判決，應於判決送達後二十日內，向本院提出上訴狀。
中　　　華　　　民　　　國　　九十三　　年　　　一　　　月　　　五　　　日
~B法院書記官
